【裁判字號】    88,訴,2024
【裁判日期】    890818
【裁判案由】    妨害自由等
【裁判全文】
臺灣板橋地方法院刑事判決                        八十八年度訴字第二○二四號
    公  訴  人  臺灣板橋地方法院檢察署檢察官
    被      告  甲○○
                乙○○
右列被告因妨害自由等案件，經檢察官提起公訴（八十八年度偵字第一○三五七號）
，本院判決如左：
    主      文
甲○○共同以非法方法剝奪人之行動自由，處有期徒刑壹年貳月，緩刑年。
乙○○共同以非法方法剝奪人之行動自由，處有期徒刑柒月，緩刑貳年。
    事      實
一、甲○○因戊○○、丙○○向其催討友人劉全遠積欠賭債之糾葛，而生怨隙，竟夥
    同乙○○、綽號「源哥」及另二名年籍姓名亦不詳之成年男子，基於妨害自由之
    犯意聯絡，於民國（下同）八十八年四月十八日上午，由乙○○駕駛車牌號碼Ｄ
    六─○四九號營業小客車搭載甲○○及該二名年籍姓名不詳之成年男子同至臺北
    縣中和市○○路○段一八一巷（起訴書誤繕為臺北縣中和市○○路○段三十八號
    附近）之「日新國宅」內欲找尋戊○○、丙○○商談賭債糾紛，嗣於同日十二時
    許，值戊○○騎乘機車進入「日新國宅」，該二名年籍姓名不詳之成年男子即下
    車將戊○○所騎該機車之電源關閉，強押戊○○至臺北縣中和市○○路○段一八
    一巷十八弄十三號二樓找尋丙○○，因未尋得，即復將戊○○押回乙○○所駕駛
    車牌號碼Ｄ六─○四九號之營業小客車內，並於車內由該二名年籍姓名不詳之成
    年男子分坐後座二側予以控制，並動手毆打戊○○，致其受有胸部挫傷瘀血（三
    ‧六公分Ｘ三‧七公分、一‧七公分Ｘ○‧六公分）、右手臂下側挫傷瘀血（三
    ‧五公分Ｘ一‧二公分）、背部挫傷瘀血（四‧二公分Ｘ三‧二公分、一‧五公
    分Ｘ二‧六公分、三公分Ｘ一‧三公分）等傷害，使戊○○心生畏懼而不敢逃離
    而受其控制，隨後渠等旋將戊○○載往臺北縣板橋市○○街某泡沫紅茶店，到達
    該處後，即由甲○○、該二名年籍姓名不詳之成年男子及在該處等候之前揭綽號
    「源哥」者偕同將戊○○強押至該泡沫紅茶店內，強令其解決賭債糾紛之事，而
    乙○○則於停車於店外等候，嗣戊○○應允給予金錢，且迨同日十九時三十分許
    ，由乙○○駕車搭載甲○○、戊○○至臺北市石牌地區某地，由戊○○向其友人
    借錢交付甲○○新臺幣（下同）五千元（其中三千元由乙○○取得）而為該等無
    義務之事後，戊○○始恢復自由。嗣於翌日（八十八年四月十九日）二十三時許
    ，乙○○經甲○○通知前往臺北市○○路、武昌街之交岔路口欲向戊○○取款三
    萬元時，因戊○○報案而經警當場查獲乙○○並循線偵悉上情。
二、案經戊○○訴由臺北縣警察局海山分局移送臺灣板橋地方法院檢察署檢察官偵查
    起訴。
    理      由
一、訊據被告甲○○、乙○○均坦承曾於八十八年四月十八日由乙○○駕駛車牌號碼
    Ｄ六─○四九號營業小客車搭載甲○○及該二名年籍姓名不詳之成年男子同至「
    日新國宅」處理債務問題，其後於「日新國宅」戊○○亦上車同至臺北縣板橋市
    ○○街某泡沫紅茶店，迨同日十九時三十分許，由乙○○駕車搭載戊○○至臺北
    市石牌地區向其友人借錢而交付五千元後，戊○○始離去，翌日二十三時許乙○○至臺北市○○路、武昌街之交岔路口與戊○○見面時旋為警逮捕等情，惟均矢
    口否認有妨害自由等罪行，甲○○辯稱：當天係戊○○自願上車，後來到泡沫紅
    茶店聊天、喝茶，並沒有人打戊○○云云，另乙○○則辯稱：伊並不知甲○○與
    戊○○間之事，僅因甲○○要伊開車前往「日新國宅」，之後並載戊○○回臺北
    縣板橋市○○街之泡沫紅茶店及前往石牌拿車資，翌日二十三時許因甲○○通知
    要伊前往臺北市○○路、武昌街之交岔路口欲載戊○○回嘉義即為警逮捕云云。
二、經查：
（一）被告乙○○於警訊中就伊於八十八年四月十八日上午，駕駛車牌號碼Ｄ六─○
      四九號營業小客車至臺北縣板橋市○○街搭載甲○○，嗣於松柏街某泡沫紅茶
      店外遇有一名男子騎著一部機車在外等候，該名男子見到伊所駕駛之計程車即
      叫店內二名不知名男子出來，甲○○隨即叫該二名不知名男子上車，並告訴伊
      將車開往中和市日新國宅，到了日新國宅後甲○○就叫伊將車停放於日新國宅
      內停車場等候，約在該地等候一個半小時之久，忽見戊○○騎機車從日新國宅
      外出，約再等候十幾分鐘，又見戊○○騎車回來，甲○○隨即告訴坐在計程車
      內後座二名男子就是他，這二名男子隨即下車，攔住戊○○，叫戊○○下車並
      拔其機車鑰匙，強押戊○○往國宅內走去，約過了三、四分鐘，甲○○又夥同
      那二名男子押著被害人進入伊車內，隨即叫伊趕快駛離現場直接駛至板橋市○○街那家泡沫紅茶店，一上車那二名男子押著戊○○坐於車內後座二側，戊○○坐於二人中間，甲○○是坐於前座，等大家都上車後，這二名男子就動手毆
      打戊○○，並告訴戊○○說：「沒有你的事情，叫你按門鈴，你卻做暗號通知
      二樓裡面的人。」，邊說邊打戊○○，直到伊開車到泡沫紅茶店，嗣於晚上七
      時三十分許伊即駕車前往石牌由戊○○向友人借款一萬元，並交付其中五千元
      叫伊拿給甲○○，伊即將五千元交給甲○○，甲○○乃給伊三千元，而後戊○○即離去，伊就載甲○○回家，翌日甲○○呼叫伊前往臺北市○○路、武昌街
      之交岔路口向戊○○拿三萬元而為警查獲等情，業已供述綦詳（見偵卷第六頁
      背面至第八頁正面）；另被告甲○○於警訊中亦供承於車上曾聽及二名年籍不
      詳之男子對戊○○說：「今天不是找你，沒有你的事，而你卻按門鈴暗示丙○○逃走‧‧‧‧」，伊有將戊○○交付之五千元中之三千元給乙○○情（見偵
      卷第三十三頁背面、第三十四頁），被告前開所供互核相符，且與告訴人所為
      指述亦大致吻合。
（二）被告甲○○與告訴人戊○○間曾因於丙○○處賭博而滋生糾紛，而被告甲○○
      當日前往「日新國宅」即係為該賭債之事，業據被告甲○○、乙○○所供承，
      而證人丁○○到庭結證稱：「（是否與甲○○一起去賭博？）有。有一次我出
      車禍腳痛，出院後甲○○帶我去醫腳，醫了兩三次沒有好，他的朋友叫我過年
      後再一起醫，是去年快過年的事，後來就在那邊玩牌，結果我輸錢，我輸了玖
      拾萬，我就和幫我醫腳的人處理好了，我還他五十萬，之後沒有再和被告見面
      了。」（見本院八十九年三月二十四日訊問筆錄），另證人丙○○亦結證稱：
      「是否認識丁○○？）認識。因為丁○○腳受傷，甲○○帶他過來醫腳。」、
      「（醫了幾次？）當時快過年了，他人有過來，大約看了一下，但沒有醫，他
      曾在別的醫院醫過，但未消腫，要用民俗療法「用藥洗」治療。」、「（是否
      認識戊○○？）認識，他有時候會去我那邊住，我住在日新國宅二樓。」、「
      （是否曾和丁○○賭博？）有。是在我家賭，是甲○○贏錢。丁○○也輸錢，
      輸了九十幾萬。」（見本院八十九年六月十六日訊問筆錄），由上開證人之證
      詞益徵被告因賭債糾紛而於當日尋找戊○○、丙○○謀為解決一事屬實。
（三）又告訴人遭強押至乙○○所駛之營業小客車內，並遭毆打一節，業據被告乙○○於警訊中供明而如上述，而證人丙○○亦證稱：「（知否戊○○被甲○○押
      走之事？）曾經在去年四月間晚上七點多戊○○打電話給我，要我去籌錢二、
      三十萬，我說沒有辦法籌到那麼多錢，約過了一小時他又打電話過來，我說沒
      有錢，電話就被甲○○拿過去講，甲○○問我有沒有錢借給戊○○，如果有才
      要把戊○○放掉。我問他什麼事，甲○○叫我不要管，說沒有我的事，就掛掉
      電話。」、「（打過電話多久，又看到戊○○？）當晚有再看到戊○○，看到
      他受傷，他說被打胸部。我看他很害怕，而且很像很累，我就拿傷藥給他吃。
      」（見本院八十九年六月十六日訊問筆錄），復據告訴人提出臺灣省立嘉義醫
      院出具之診斷證明書（嘉醫診字第一六○一號）在卷足稽，而堪予認定。
（四）被告甲○○雖以當天係戊○○自願上車，後來到泡沫紅茶店聊天、喝茶，並沒
      有人打告訴人云云為辯，然告訴人係遭強押入車且於車上遭毆打已如上述，且
      被告甲○○自承與戊○○有賭債糾紛，則於被告甲○○、乙○○及另二名年籍
      姓名不詳之男子在場之情況下，衡情豈會自願上車與被告甲○○同行，所辯無
      非係圖卸之詞，要無可採；至於被告乙○○雖以伊並不知甲○○與戊○○間之
      事，僅因甲○○要伊開車前往「日新國宅」，之後並載戊○○回臺北縣板橋市
      ○○街之泡沫紅茶店及前往石牌拿車資，翌日二十三時許因甲○○通知要伊前
      往許臺北市○○路、武昌街之交岔路口載戊○○回嘉義即為警逮捕云云為辯；
      ，然被告乙○○於四月十九日二十三時許至臺北市○○路、武昌街之交岔路口
      係因甲○○要伊前往該地向告訴人拿取三萬元，核與被告甲○○於警訊中所述
      相同，嗣被告甲○○、乙○○雖否認有涉及拿錢之事，惟被告甲○○就此事於
      本院審理中係辯稱：「告訴人邀我去喝酒，我要乙○○去跟他說我沒有空‧‧
      。」，另經隔離訊問，被告乙○○則辯稱：「是甲○○打我的呼叫器說戊○○
      要回嘉義要我去載他。」（以上均見本院八十九年五月二十四日訊問筆錄），
      二人事後所辯迥異，渠等虛編圖卸之情灼然，所辯自無足採。是自被告乙○○
      供承係被告甲○○囑其開車前往「日新國宅」，且明知係去處理債務糾紛，且
      當告訴人遭被告甲○○等人強押於泡沫紅茶店內時，其尚於店外等候，嗣並同
      去臺北市石牌拿錢，次日復經甲○○通知前往臺北市○○路、武昌街之交岔路
      口向告訴人取款等節以觀，是被告乙○○所辯並未參與妨害自由之上開犯行，
      即難採信。
三、綜上所述，本案事證已臻明確，被告犯行均洵堪認定，自應依法論科。
四、核被告甲○○、乙○○所為，均係犯刑法第三百零二條第一項之以非法方法剝奪
    人之行動自由罪。被告甲○○、乙○○及綽號「源哥」及另二名年籍姓名不詳之
    成年男子間，就上揭犯行，有犯意之聯絡及行為之分擔，俱為共同正犯。按刑法
    第三百零二條之以其他非法方法剝奪行動自由罪之「其他非法方法」本包括私行
    拘禁以外之強暴脅迫等一切非法方法而言，行為人為達同一目的，以強暴行為加
    諸被害人，則該強暴之行為應屬包含於行為人妨害被害人行為自由之同一意念中
    ，縱其該部分所為，合於刑法第二百七十七條第一項所定普通傷害罪之情形，仍
    應視為剝奪行動自由之部分行為，即為剝奪行動自由構成要件中之強暴行為之當
    然結果，自無另論刑法第二百七十七條第一項普通傷害罪之餘地（參照最高法院
    三十年上字第三七○一號判例）；又刑法第三百零二條第一項及第三百零四條第
    一項之罪，其保護之法益，均為被害人之自由，而上訴人以非法方法，剝奪被害
    人之行動自由，仍不外以強暴脅迫為手段，其罪質本屬相同，惟第三百零二條第
    一項之法定刑，較第三百零四條第一項為重，上訴人以非法方法剝奪被害人行動
    自由，縱其目的在使人行無義務之事，仍應逕依第三百零二條第一項論罪，並無
    適用第三百零四條第一項之餘地（參照最高法院二十九年上字第三七五七號判例
    ），是本案被告剝奪告訴人之行動自由，雖其目的在使告訴人行無義務之事（令
    告訴人帶住找尋丙○○、解決賭債糾紛、給予五千元及應允再給金錢），亦勿庸
    再論以刑法第三百零四條第一項之罪名，均附此敘明。爰審酌被告前因告訴人向
    其催討賭債而生糾葛思欲解決及渠等參與之程度、手段、品行、智識程度、所生
    危害及犯罪後之態度等一切情狀，各量處如主文所示之刑，以資懲戒。末查被告
    甲○○、乙○○均未曾受有期徒刑以上刑之宣告，此有臺灣高等法院檢察署刑案
    紀錄簡覆表在卷足憑，被告因告訴人催討賭債致一時失慮而罹刑典，本院認被告
    經此偵審訴訟程序及受刑之宣告等教訓，當益知警惕，應無再犯之虞，所宣告之
    刑以暫不執行為適當，爰就被告甲○○、乙○○所宣告之刑，分別併宣告緩刑三
    年及二年，以啟自新，以勵來茲。
據上論斷，應依刑事訴訟法第二百九十九條第一項前段，刑法第二十八條、第三百零
二條第一項、第七十四條第一款，罰金罰鍰提高標準條例第一條前段，判決如主文。
中      華      民      國      八十九      年     八     月    十八    日
                      臺灣板橋地方法院刑事第五庭
                                          法  官  陳  鴻  清
右正本證明與原本無異
如不服本判決應於送達後十日內向本院提出上訴狀
                                          書記官  林  蔚  然
中      華      民      國      八十九      年     八     月   二十八   日
附錄本案論罪科刑法條全文：
刑法第三百零二條
私行拘禁或以其他非法方法，剝奪人之行動自由者，處五年以下有期徒刑、拘役或三
百元以下罰金。
因而致人於死者，處無期徒刑或七年以上有期徒刑，致重傷者，處三年以上十年以下
有期徒刑。
第一項之未遂犯罰之。


司法院資訊處製作；財團法人民間司法改革基金會備份。
